【裁判字號】    91,訴,1246
【裁判日期】    920109
【裁判案由】    懲治走私條例
【裁判全文】
臺灣臺南地方法院刑事判決                        九十一年度訴字第一二四六號
    公  訴  人  臺灣台南地方法院檢察署檢察官
    被      告  甲○○
右列被告因懲治走私條例案件，經檢察官提起公訴（九十一年度營偵字第一二九四號
），本院判決如左：
    主  文
甲○○共同運送私運管制物品進口逾公告數額之走私物品，處有期徒刑伍月，如易科
罰金，以參佰元折算壹日。扣案附表所示未稅洋菸，均沒收之。
    事  實
一、甲○○因捕魚收入不佳，於民國九十年十月二日凌晨一時二十五分，駕駛「蘆一
    ０三號膠筏」（船籍字號ＫＢ─一０四九五二號、統一編號ＣＴＲ─ＮＨ三一四
    ０號），自台南縣蘆竹溝安檢站報報關出港，於同日某時作業中，受綽號「阿仔
    」姓名年籍不詳之成年男子委託，竟與之共同基於運送私運管制物品進口之犯意
    聯絡，由甲○○於同日凌晨四時三十分，至東經一一九度四八分，北緯二二度五
    五分，即安平外海西南方四十至五十海浬處（仍在我國十二海浬領海內），自不
    詳台灣籍漁船接駁如附表所示未稅洋菸，共七萬九千六百八十包，藏放於膠筏管
    內，並依指示至安平港南面某處等候接駁。甲○○因多次前往未遇，遂多次入、
    出港，嗣甲○○又於十月八日凌晨零時十分，雇用不知情之船員陳東輝（業經台
    灣台南地方法院檢察署檢察官以九十年度營偵字第一八九五號為不起訴處分確定
    ）出港，因未遇接駁之人，即於九十年十月十日凌晨六時許，返回台南縣北門鄉
    盧竹溝漁港，停放於該處碼頭，嗣於九十年十月十一日上午六時三十分，因該船
    吃水頗深，且無漁獲，為海岸巡防署嘉義機動查緝隊逕行搜索查獲上開未稅洋菸
    ，總計七萬九千六百八十包，緝獲時完稅價格，計新台幣（下同）一百六十九萬
    五千零二十四元，並扣得漁船用對講機乙組。
二、案經海岸巡防署中部地區巡防局嘉義機動查緝隊報請臺灣嘉義地方法院檢察署呈
    請臺灣高等法院臺南分院檢察署檢察長令轉臺灣台南地方法院檢察署檢察官偵查
    起訴。
    理  由
一、右揭犯罪事實，迭據被告甲○○於警偵訊，及本院審理時坦承不諱，並有海岸巡
    防署嘉義機動查緝隊逕行搜索報告書、搜索扣押筆錄、扣押物品目錄、緝獲現場
    照片四幀在卷（詳海岸嘉義機動查緝隊刑案偵查卷第十頁、第十二頁、第十三頁
    、第十七頁、第十八頁）可稽，復有附表所示未稅洋菸七萬九千六百八十包扣案
    可資佐證。又被告接駁運送未稅洋菸地點，係在東經一一九度四八分，北緯二二
    度五五分處，有被告親自確認接駁地點簽名海圖一紙附卷（詳前開刑案偵查卷第
    十一頁）可憑，足信為真實。而上開接駁地點，係屬我國內水海域，為我國陸地
    一部分，有行政院海岸巡防署海岸巡防總局第十三海巡隊中華民國九十一年八月
    十四日洋局十三偵字第０九一Ｐ００一０一四號函乙紙在卷（詳台灣台南地方法
    院檢察署九十一年度營偵字第一二九四號卷第二一頁、第二二頁）可佐。又該批
    未稅洋煙緝獲時完稅價格，高達一百六十九萬五千零二十四元，亦有臺灣省菸酒
    公賣局嘉義分局中華民國九十一年一月九日九一嘉局業字０一００號函在卷（詳
    前開偵卷第十八頁、第十九頁）可按。是被告自白與事實相符，應足採信。本件
    事證明確，被告犯行，堪以認定。
二、按行為後法律有變更者，適用裁判時之法律。但裁判前之法律有利於行為人者，
    適用最有利於行為人之法律，刑法第二條第一項定有明文。查懲治走私條例於九
    十一年六月廿六日修正公布，於同年月二十八日起生效施行，依修正後該條例第
    三條第一項：「運送、銷售或藏匿前條第一項之走私物品者，處五年以下有期徒
    刑、拘役或科或併科新台幣一百五十萬元以下罰金」之規定，相較於修正前同條
    例第三條第一項：「運送、銷售或藏匿前條第一項之走私物品者，處五年以下有
    期徒刑、拘役或科或併科新台幣九萬元以下罰金」之規定，自以修正前規定，最
    有利於行為人，應適用修正前規定。又依九十年十二月二十七日修正前之「管制
    物品項目及其數額」丙項規定，一次私運洋菸總額，由海關照緝獲時之完稅價格
    計算，超過十萬元者，以管制進口物品論。本件被告甲○○運送附表所示未稅洋
    菸，其完稅價格超過十萬元，依上開規定，自應以運送管制物品論。至該規定，
    雖經行政院於九十年十二月二十七日，以（九十）台財字第０七五０八三號函，
    公告修正懲治走私條例第二條第四項公告之「管制物品項目及其數額」丙項第一
    款「菸、酒、捲菸紙」，自九十一年一月一日刪除在案，有該公告函一紙在本院
    卷可憑。然此乃行政上適應當時情形所為事實上變更，非刑法法律有所變更，自
    不得遽為認定懲治走私條例公告「管制物品項目及其數額」丙項規定巳廢止，無
    論公告如何變更，其效力應僅及於以後行為，對於變更前走私行為處罰，當不能
    認為有刑法第二條第一項適用（司法院大法官一０三號解釋意旨、最高法院七十
    六年第十一次刑事庭總會決議參照）。故本件被告甲○○運送管制物品犯行，自
    不得依刑法第二條第一項規定，而免其刑責，附此說明。
三、查被告甲○○於我國十二浬領海內，運送私運進口管制物品逾公告數額，核其所
    為，係犯九十一年六月廿六日修正前懲治走私條例第三條第一項之運送私運管制
    物品進口逾公告數額之走私物品罪。其就前揭犯行，與綽號「阿仔」姓名年籍不
    詳之成年男子間，有犯意之聯絡，及行為之分擔，均為共同正犯。審酌被告甫於
    九十年八月廿六日晚上十時十分許，駕駛上開膠筏，運送未稅洋菸計六萬四千三
    百十三包，緝獲時完稅價格計一百二十四萬八千三百四十點七元（與本件無連續
    犯裁判上一罪之關係），經台灣高等法院台南分院於九十一年九月十二日，以九
    十一年度上訴字四四０號判處有期徒刑四月，有刑事判決一份存卷（詳本院卷第
    八頁）可參，被告於一月餘後復再犯本案，及其犯罪之動機、目的、手段、運送
    附表所示未稅洋菸，多達七萬九千六百八十包，轉售後，必足以擾亂本國物價，
    然被告受託運送未稅洋菸，尚未取得代價及販出即遭查獲，對社會經濟秩序，尚
    未生實際影響，及其犯後坦承犯行，態度良好等一切情狀，量處如主文所示之刑
    ，併就所處徒刑，諭知如易科罰金之折算標準，以示懲儆。扣案附表所示未稅洋
    菸七萬九千六百八十包，為共犯「阿仔」所有共同供本件犯罪所用之物，爰依刑
    法第三十八條第一項第二款之規定，宣告沒收之。至扣案之漁船用對講機乙組，
    被告供稱係其用於捕魚聯繫所用之物，與本件運送私運管制物品進口逾公告數額
    之走私物品罪無涉，此外，復無其他證據足資證明係被告供犯本罪所用之物，爰
    不併予宣告沒收，附此敘明。
據上論斷，應依刑事訴訟法第二百九十九條第一項前段，九十一年六月二十六日修正
前懲治走私條例第三條第一項，刑法第十一條前段、第二條第一項但書、第二十八條
、第四十一條第一項前段、第三十八條第一項第二款，罰金罰鍰提高標準條例第二條
，判決如主文。
本案經檢察官李宗貴到庭執行職務。
中      華      民      國      九十二      年      一      月    九    日
                                            臺灣臺南地方法院刑事第二庭
                                                審判長法官  侯明正
                                                      法官  柯顯卿
                                                      法官  陳金虎
右正本證明與原本無異。
如不服本判決，應於判決送達後十日內，向本院提出上訴狀。
中      華      民國      九十二      年      一      月    十    日
                                                書  記  官  楊建新
附錄法條：
九十一年六月廿六日修正前懲治走私條例第三條第一項：
運送、銷售或藏匿前條第一項之走私物品者，處五年以下有期徒刑、拘役或科或併科
新台幣九萬元以下罰金。
 附表：
┌─┬────────┬────────┬───────────┐
│編│ 菸 類 名 稱    │     數   量    │       完稅價格       │
│號│                │     （包）     │      （新台幣）      │
├─┼────────┼────────┼───────────┤
│01│  峰牌          │     14,880     │       424,080元    │
├─┼────────┼────────┼───────────┤
│02│  七星牌        │                │                      │
│  │（白色包裝盒）  │      9,120     │       129,504元      │
├─┼────────┼────────┼───────────┤
│03│  七星牌        │                │                      │
│  │（紅色包裝盒）  │      9,840     │       139,728元      │
├─┼────────┼────────┼───────────┤
│04│  七星牌        │                │                      │
│  │（橘色包裝盒）  │      5,520     │        78,384元      │
├─┼────────┼────────┼───────────┤
│05│  大衛杜夫牌    │     15,120     │       346,248元      │
│  │（紅色包裝盒）  │                │                      │
├─┼────────┼────────┼───────────┤
│06│  大衛杜夫牌  │                │                      │
│  │（黑色包裝盒）  │     25,200     │       577,080元      │
├─┼────────┼────────┼───────────┤
│  │ 合      計     │     79,680     │      1695,024元      │
└─┴────────┴────────┴───────────┘


司法院資訊處製作；財團法人民間司法改革基金會備份。
